臺灣苗栗地方法院刑事判決　　　　　　　95年度交易字第26號
公　訴　人　臺灣苗栗地方法院檢察署檢察官
被　　　告　丙○○
上列被告因過失傷害案件，經檢察官提起公訴（95年度調偵字第
18號），本院判決如下：
    主  文
丙○○無罪。
    理  由
壹、檢察官起訴的犯罪事實及法條：
一、起訴事實：
    被告丙○○於民國94年11月19日上午，駕駛車牌號碼7P-197
    9 號自用小客車，沿苗栗縣頭份鎮○○里○○○路由南往北
    方向行駛。同日上午7 時50分許，途經該路420 號前，本應
    注意兩車併行之間距，隨時保持安全距離，依事發當時天候
    晴、日間有自然光線、道路無缺陷及障礙物、視距良好等情
    觀之，顯無不能注意情事，然其疏未注意，不慎擦撞同向在
    前由告訴人乙○○所騎乘之車牌號碼BJ7-929 號重機車，使
    乙○○人車倒地，因而受有左側脛骨骨折及雙膝挫擦傷之傷
    害。
二、起訴法條：
    刑法第284 條第1 項前段之過失傷害罪。
貳、檢察官所為的舉證：
一、被告坦承有上述駕車肇事之事實。
二、告訴人即被害人乙○○於偵、審判中之供、證述。
三、重光醫院診斷證明書、車號BJ7-929 號重機車修繕估價單各
    乙份及肇事現場及車輛照片共5 張。
四、至於道路交通事故現場圖、道路交通事故調查報告表(一)(二)，
    均經檢察官表明其不可採信（本院卷第110 頁），故不列為
    檢察官之舉證。
、關於證據能力之認定：
一、被告以外之人於審判外之言詞陳述，除法律另有規定者外，
    不得作為證據。證人依應具結而未具結者，其證言不得作為
    證據。刑事訴訟法第159 條第1 項及第158 條之3 均有明文
    規定。
二、本件告訴人之警詢陳述，既經被告爭執其證據能力，又查無
    法定例外得為證據之事由，依照上述刑事訴訟法第159 條第
    1 項之規定，自不得作為證據。
三、又關於告訴人於檢察官訊問時所為之陳述，如以之為檢察官
    對於起訴事實之有罪舉證，其性質即屬於人證之證言，依法
    即應令其具結。查本件告訴人於檢察官訊問時之陳述，均未
    經檢察官令其具結，依照上述刑事訴訟法第158 條之3 之規
    定，自亦不得作為證據。
肆、本院的判斷：
一、法律依據：
（一）刑事訴訟法第154 條第1 、2 項分別規定：被告未經審判
      證明有罪確定前，推定其為無罪；犯罪事實應依證據認定
      之，無證據不得認定犯罪事實。
（二）刑事訴訟法第301 條第1 項規定：不能證明被告犯罪，應
      諭知無罪之判決。
（三）最高法院52年台上字第1300號判例指出：告訴人之告訴，
      係以使被告受刑事訴追為目的，是其陳述是否與事實相符
      ，仍應調查其他證據以資審認。
（四）最高法院於92年台上字第128 號判例亦闡明：刑事訴訟法
      第161 條第1 項規定：檢察官就被告犯罪事實，應負舉證
      責任，並指出證明之方法。因此，檢察官對於起訴之犯罪
      事實，應負提出證據及說服之實質舉證責任。倘其所提出
      之證據，不足為被告有罪之積極證明，或其指出證明之方
      法，無從說服法院以形成被告有罪之心證，基於無罪推定
      之原則，自應為被告無罪判決之諭知。
二、無罪的理由：
（一）被告於94年11月19日上午7 時50分許，駕駛車牌號碼7P-1
      979 號自用小客車，在苗栗縣頭份鎮○○里○○○路420
      號前，與乙○○所騎乘之車牌號碼BJ7-929 號重機車發生
      擦撞，造成乙○○受有左側脛骨骨折及雙膝挫擦傷之傷害
      。以上情事，業經被告丙○○坦承其事，並有道路交通事
      故現場圖、道路交通事故調查報告表(一)(二)、重光醫院診斷
      證明書、車號BJ7-929 號重機車修繕估價單各乙份及肇事
      現場及車輛照片共5 張足為佐證，當可認定為事實。
（二）本件所爭執者，在於被告對於上述車禍肇事，是否有檢察
      官起訴事實所指：未注意兩車併行間距，保持安全距離之
      情形，就此本院依調查認定結果分述如下：
   1、依道路交通事故現場圖分析
    (1)依警方繪製之道路交通事故現場圖顯示，現場留有一道起
      點在分向線內側、往右前方向延伸（以往斗坪方向為前方
      ）、長度約21.5公尺之刮痕。而告訴人於本院審理中具結
      證稱：發生擦撞後，其機車往左倒，往右前方滑等語（本
      院卷第81頁），足見上述刮痕應是告訴人機車倒地後往右
      前方滑時，所留下之刮痕。而此刮痕起點既然在分向線內
      側，亦足認兩車擦撞之發生點應在分向線內側，否則告訴
      人因擦撞倒地滑行之刮痕起點就不可能在分向線內側。
    (2)據告訴人於本院之證詞指出：兩車擦撞前，被告之車輛是
      由內車道靠往告訴人之左邊，告訴人要往左看，已經來不
      及然後就被擦撞等情（本院卷第81頁）。由此可知：發生
      擦撞前，被告行駛於分向線內車道，告訴人則應行駛於分
      向線外車道。而如前所述，兩車擦撞之發生點既在分向線
      內側，顯見是因為告訴人侵入被告之行駛車道而發生本件
      車禍，難認被告有何未注意兩車併行間距，保持安全距離
      之情形。
   2、專業鑑定結果仍為相同認定
    (1)本件車禍事故之責任歸屬經本院送請臺灣省竹苗區車輛行
      車事故鑑定委員會（下稱竹苗鑑定會）鑑定，其鑑定意見
      亦認為：告訴人乙○○駕駛重機車超車時，往左偏駛，未
      注意左側車輛為肇事原因；被告丙○○駕駛自小客車措手
      不及無肇事因素。由於告訴人仍有爭執，本院乃再送臺灣
      省車輛行車事故覆議鑑定委員會（覆議鑑定會）進行覆議
      鑑定，經覆議結果仍照原鑑定意見。此分別有竹苗鑑定會
      95年6 月12日竹苗鑑950282字第0955302240號函檢附之該
      會鑑定意見書乙份及覆議鑑定會95年8 月7 日府覆議字第
      0950100587號函附卷可憑。由上足見，經專業鑑定結果，
      仍與本院上述分析為相同認定。
    (2)為明瞭竹苗鑑定會上述鑑定意見之信憑性，本院並請竹苗
      鑑定會派員到院以言詞說明其鑑定意見。經竹苗鑑定會指
      派該會委員同時亦為交通大學之教授甲○○。其於言詞說
      明時表示：竹苗鑑定會是全國素質最高之鑑定會，委員中
      4 、5 位是博士，連秘書都是博士，如果當事人隨便編造
      事實，而與事證不符，很容易被發現。而其本人為美國維
      吉尼亞大學土木系交通組博士，現在國立交通大學主授交
      通事故重建，14年來參與事故鑑定有大概13,000多件，院
      檢囑託學校專案鑑定也200 、300 件（本院卷第103 、
      104 頁）。除此之外，吳教授亦詳細敘述竹苗鑑定會於鑑
      定時所憑之事證依據及判斷基礎，並於兩造詰問時一一說
      明各項鑑定細節，其中檢察官亦當庭再與告訴人交換意見
      後提出詰問，以釐清告訴人之疑問（本院卷第105 頁）。
      由上可知，竹苗鑑定會之鑑定意見確實相當專業而具有高
      度信憑性，足可採信。
   3、上述事故現場圖之可信度問題
      繪製上述事故現場圖之警員羅一龍依刑事訴訟法第278 條
      於本院報告時，曾指出：上述事故現場圖中之刮痕應該沒
      有那麼長，當時皮尺看錯了，因今日（即至本院報告當日
      ）也有從那邊經過，差不多只有3 公尺遠等情（本院卷第
      66頁）。檢察官據此質疑警員羅一龍連3 公尺與21.5公尺
      相差如此之遠，都會作業錯誤，顯見其繪製之事故現場圖
      根本不具有可信性，故不得用以為被告有利之推論。惟查
      ：
    (1)雖然警員羅一龍對其原先繪製之現場刮痕長度有不同之陳
      述，但關於刮痕之起點，警員羅一龍於本院報告時，仍表
      示確定是在內側車道（本院卷第66頁）。本院調取其當時
      繪製事故現場圖之草圖也明確標示：刮痕起點距離外側車
      道最外側邊緣有3.6 公尺，而車道僅有3.5 公尺（本院卷
      第53頁），顯見刮痕起點確實在內側車道無誤。
    (2)鑑定人甲○○教授於本院言詞說明時，亦指出：警察畫的
      圖在比例上不一定對，但是量點非常準，‧‧‧，所以刮
      痕起點應該是內側車道。又依照刮地痕與行車速度之換算
      公式：√254*Ｆ* Ｄ（Ｆ是摩擦係數，機車刮地痕目前竹
      苗鑑定會採用0.45，Ｄ是刮地或煞車距離），刮地痕為21
      .5 公 尺時，告訴人機車擦撞瞬間傾倒之時速為49或50公
      里，但如刮地痕為3 公尺時，告訴人機車擦撞瞬間傾倒之
      時速為18.5公里等情（本院卷第101-102 頁）。依告訴人
      於本院所證，其與被告擦撞前之機車時速約為50公里（本
      院卷第82頁），顯見原先警員羅一龍標示刮地痕為21.5公
      尺，確實符合告訴人之證述。
    (3)綜上所述，上述事故現場圖之刮地痕長度標示，依科學方
      法檢視結果，確有其依據；刮地痕起點經調取原草圖及參
      酌甲○○教授之說明，亦可認應屬正確。警員羅一龍於本
      院報告時自行修正其原先之正確標示，應是在其他各項蒐
      證均有欠齊全，經檢察官接連質疑追問下（本院卷第64
      頁），缺乏自信所致，應不影響其原先之正確性及可信度
      。
   4、告訴人之證詞缺乏必要佐證且存有合理懷疑
    (1)告訴人於本院審理中證稱：刮痕之起點應該是在外側車道
      等語（本院卷第84頁），意指是因被告侵入其車道，兩車
      才發生擦撞，導致告訴人受傷。惟究竟有何證據可以佐證
      此一說詞，經本院一再追問告訴人，其亦僅證稱：警察這
      部分沒有拍照等語，並再次確認現場看過刮痕起點者，僅
      丁○○○○1 人（本院卷第84、85頁）。而如前所述，丁○○○○於本院報告時，已經明確表示刮痕起點是在內側
      車道無誤。由此可知，所謂刮痕起點是在外側車道之說法
      ，既僅是告訴人說詞，又缺乏必要佐證，根據上述提到的
      最高法院52年台上字第1300號判例，自難直接加以採信認
      定為事實。
    (2)再根據告訴人之審判中證詞，告訴人在事發前，為了閃避
      其右邊外車道上之3 部違規停車，就行駛於內車道與外車
      道之分向線上，而被告的車輛卻是行駛於內車道上（本院
      卷第81頁）。如此一來，即有合理懷疑可認為是告訴人為
      閃避而行駛於分向線上時，又稍微內偏侵入被告行駛車道
      ，以取得與被閃避之違規停車車輛之安全距離，因而發生
      擦撞車禍。此由刮痕起點距離分向線不過0.1 公尺（刮痕
      起點距離外側車道最外側邊緣有3.6 公尺，而車道有3.5
      公尺，故刮痕起點距離分向線應為0.1 公尺，即3.6-3.5
      ＝0.1） 而已，當可認定有此合理懷疑。且由於侵入內側
      車道之幅度不大，甚至告訴人自己亦未必可以明確知悉。
      反觀被告直行於內側車道，除告訴人之說詞外，根本沒有
      客觀事證得以認定被告有變換車道進入外側車道之必要，
      當然更無從證明被告有侵入告訴人行駛車道之事實。
（三）綜前所述，檢察官既然對於起訴之犯罪事實，依法應負提
      出證據及說服之實質舉證責任，然而仔細分析本案中公訴
      人所提的各項證據，顯然無法說服本院形成被告有過失傷
      害犯行之心證。基於前述法律規定及判例意旨，自應為被
      告無罪判決之諭知。
據上論斷，應依刑事訴訴法第301 條第1 項，判決如主文。
本案經檢察官黃棋安到庭執行職務。
中　　華　　民　　國　　96　　年　　3 　　月　　15　　日
                  刑事第一庭  審判長法　官　劉 興 浪
                                    法  官  羅 貞 元
                                    法  官  蔡 志 宏
以上正本證明與原本無異。
如不服本判決，應於判決送達後10日內向本院提出上訴狀（應抄
附繕本）。告訴人或被害人如對於本判決不服者，應具備理由請
求檢察官上訴，其上訴期間之計算係以檢察官收受判決正本之日
期為準。
                                    書記官  張 玉 楓
中　　華　　民　　國　　96　　年　　3 　　月　　15　　日
